【裁判字號】    95,重附民,28
【裁判日期】    950622
【裁判案由】    組織犯罪防制條例等
【裁判全文】
臺灣高等法院刑事附帶民事訴訟判決    95年度重附民字第28號
原      告  板橋律師公會
            板橋律師公會籌備會
            臺北律師公會
            中華民國律師公會全國聯合會
            （又名全國律師公會）
兼  共  同
代  表  人  Ｌ○○
被      告  臺灣國際專利法律事務所
兼代 表 人  宇○○
被      告  國際通商法律事務所
兼代 表 人  Ｇ○○
被      告  亥○○○法律事務所
兼代 表 人  宙○○
被      告  辛○○○法律事務所
兼代 表 人  Ｐ○○
被      告  Ｋ○○○事務所
兼代 表 人  丑○○
被      告  巨鼎博達法律事務所
兼代 表 人  申○○
被      告  縱橫法律事務所
兼代 表 人  巳○○
被      告  浩然國際法律事務所
兼代 表 人  甲○○
被      告  正雅法律事務所
兼代 表 人  Ｉ○○
被      告  元貞聯合法律事務所
兼代 表 人  乙○○
被      告  萬國法律事務所
兼代 表 人  Ｂ○○
被      告  福匯律師事務所
兼代 表 人  己○○
被      告  眾達國際法律事務所
兼代 表 人  Ｆ○○
被      告  律誠聯合法律事務所
兼代 表 人  Ａ○○
被      告  理慈國際科技法律事務所
兼代 表 人  壬○○
被      告  雙榜法律事務所
兼代 表 人  辰○○
被      告  理律法律事務所
兼代 表 人  Ｊ○○
被      告  華新科技股份有限公司
兼代 表 人  Ｅ○○
被      告  理得法律事務所
兼代 表 人  丁○○
被      告  建業律師聯合事務所
兼代 表 人  未○○
被      告  環球商務法律事務所
兼代 表 人  天○○
被      告  永然聯合法律事務所
兼代 表 人  寅○○
被      告  為理法律事務所
兼代 表 人  卯○○
被      告  國際通商法律事務所
兼代 表 人  玄○○
被      告  長橋法律事務所
兼代 表 人  子○○
被      告  地○○律師事務所
兼代 表 人  地○○
被      告  Ｈ○○律師事務所
兼代 表 人  Ｈ○○
被      告  亥○○○法律事務所
兼代 表 人  癸○○
被      告  Ｋ○○○事務所
兼代 表 人  庚○○
被      告  亥○○○法律事務所
兼代 表 人  戊○○
被      告  丙○○
兼代 表 人  黃○○
被      告  臺北縣政府
法定代理人  Ｎ○○
被      告  Ｃ○○
            Ｃ○○之配偶
            Ｄ○○
            Ｄ○○之配偶
            臺北市政府
法定代理人  戌○○
被      告  法務部
法定代理人  酉○○
被      告  臺灣臺北地方法院檢察署
法定代理人  Ｍ○○
被      告  內政部
法定代理人  Ｏ○○
被      告  臺灣臺北地方法院
法定代理人  午○○
上列原告等因被告等違反組織犯罪條例等案件提起附帶民事訴訟
，本院判決如下:
    主  文
原告Ｌ○○起訴被告臺灣臺北地方法院部分，移送臺灣板橋地方
法院。
原告其餘之訴及假執行之聲請均駁回。
    理  由
一、按第三審法院認為刑事訴訟之上訴有理由，而將該案件發回
    原審法院者，應併就附帶民事訴訟之上訴，為同一之判決，
    刑事訴訟法第510條定有明文。第二審法院如認原審判決諭
    知管轄錯誤、免訴、不受理係不當而撤銷之，並以判決將該
    案件發回原審法院，則第二審法院刑事庭不得就刑事附帶民
    事訴訟單獨為審判或裁定移送民事庭，依據上開法律規定之
    立法精神，其刑事附帶民事訴訟部分，自應一併發回原審法
    院。又已起訴之事件，在訴訟繫屬中，該訴訟之原告或被告
    不得更以他造為被告，就同一訴訟標的提起新訴或反訴，此
    觀民事訴訟法第253條之規定自明。
二、移送臺灣板橋地方法院部分：
    原告Ｌ○○提起刑事自訴部分，經臺灣板橋地方法院諭知自
    訴不受理之判決（94年度自字第73號），並未就實體上為判
    決。嗣原告Ｌ○○就刑事部分上訴，經本院將原判決此部分
    撤銷，發回原審法院更為審理（95年度上訴字第1492號）。
    本件附帶民事訴訟中原告Ｌ○○對被告臺灣臺北地方法院起
    訴部分（以被告臺灣臺北地方法院係依民法應負賠償責任之
    人），係屬原告Ｌ○○向本院新提起之附帶民事訴訟（其餘
    被告部分，已在原審法院提起附帶民事訴訟，並據上訴本院
    ，屬重複起訴），則參酌刑事訴訟法第510條之法理，此部
    分附帶民事訴訟自以移送原審法院為宜。
三、駁回部分：
（一）原告Ｌ○○對於其他被告起訴部分：
      本件原告Ｌ○○提起自訴部分，原審諭知自訴不受理之判
      決（94年度自字第73號），並未就實體上為判決，原告Ｌ
      ○○對其他被告所提刑事附帶民事訴訟部分，亦因刑事部
      分為不受理判決，原審以94年度重附民字第60號駁回之。
      嗣原告Ｌ○○就刑事部分上訴，經本院判決原判決撤銷，
      發回原審法院（95年度上訴字第1492號），則本院刑事庭
      自不得就該部分刑事附帶民事訴訟單獨審判或裁定移送民
      事庭，故本院就此部分刑事附帶民事訴訟，以95年度重附
      民上字第19號判決發回原審法院。是此部分原告Ｌ○○既
      於前案另對其他被告等（亦即除被告臺灣臺北地方法院外
      ）提出附帶民事訴訟，而該附帶民事訴訟亦因發回原審法
      院尚未確定。原告Ｌ○○復以同一事件於本件訴訟中更行
      起訴，有違民事訴訟法第253條一事不再理之規定，自非
      合法，應予駁回，此部分假執行之聲請亦失所附麗，亦併
      予駁回。
（二）原告板橋律師公會、板橋律師公會籌備會、臺北律師公會
      、中華民國律師公會全國聯合會提起本件附帶民事訴訟部
      分：
    １此部分原告對於被告臺灣臺北地方法院起訴部分：
      依刑事訴訟法第503條第1項前段規定：「刑事訴訟諭知無
      罪、免訴或不受理之判決者，應以判決駁回原告之訴」。
      本件自訴案件，經原審法院94年度自字第73號諭知自訴不
      受理在案，自訴人板橋律師公會、板橋律師公會籌備會、
      臺北律師公會不服原判決提起上訴後，經本院判決上訴駁
      回在案（95年度上訴字第1492號）。而此部分原告（原告
      板橋律師公會、板橋律師公會籌備會、臺北律師公會同係
      刑事自訴人，原告中華民國律師公會全國聯合會係以犯罪
      受損害之人地位，提起附帶民事訴訟）對被告臺灣臺北地
      方法院提起附帶民事訴訟部分，並無於原審所提附帶民事
      訴訟之後重複起訴之情形，依上開規定，自應予駁回，其
      假執行之聲請因亦無所附麗，應併予駁回。
    ２此部分原告對其他被告起訴部分：
      本件刑事自訴部分，經臺灣板橋地方法院94年度自字第73
      號諭知自訴不受理，嗣自訴人板橋律師公會、板橋律師公
      會籌備會、臺北律師公會不服原判決提起上訴後，經本院
      判決上訴駁回在案（95年度上訴字第1492號）。原告板橋
      律師公會、板橋律師公會籌備會、臺北律師公會、中華民
      國律師公會全國聯合會，前於原審所提之附帶民事訴訟，
      則經原審以94年度重附民字第60號駁回此部分原告板橋律
      師公會、板橋律師公會籌備會、臺北律師公會、全國律師
      公會等在第一審之訴及其該部分假執行之聲請。原告就此
      上開部分提起上訴，經本院95年度重附民上字第19號判決
      ，判決駁回原告等之上訴，但尚未確定。是本件原告板橋
      律師公會、板橋律師公會籌備會、臺北律師公會、中華民
      國律師公會全國聯合會，於本院重複提起附帶民事訴訟，
      自非法之所許，應予駁回，該部分假執行之聲請亦應併予
      駁回。
據上論結，應準用刑事訴訟法第第502條第1項、第503條第1項前
段，並依第510條法理，判決如主文。
中    華    民    國    95    年    6     月    22    日
                  刑事第二庭審判長法  官  蔡國在
                                  法  官  江振義
                                  法  官  王詠寰
以上正本證明與原本無異。
不得上訴。
                                  書記官  駱麗君
中    華    民    國    95    年    6     月    22    日


司法院資訊處製作；財團法人民間司法改革基金會備份。
